【裁判字號】    88,自,31
【裁判日期】    890314
【裁判案由】    詐欺
【裁判全文】
臺灣雲林地方法院刑事判決                            八十八年度自字第三一號
    自  訴  人  丙○○
    自訴代理人  簡承佑律師
    被      告  甲○○
                乙○○
右列被告等因詐欺案件，經自訴人提起自訴，本院判決如左：
    主  文
甲○○、乙○○均無罪。
    理  由
一、自訴意旨：詳如附件自訴狀所載。
二、按犯罪事實應依證據認定之，無證據不得推定其犯罪事實；又不能證明被告犯罪
    者，應諭知無罪之判決。刑事訴訟法第一百五十四條、第三百零一條第一項分別
    定有明文。而事實之認定，應憑證據，如未能發現相當證據，或證據不足以證明
    ，自不能以推測或擬制之方法，為裁判基礎。又認定犯罪事實所憑之證據，雖不
    以直接證據為限，間接證據亦包括在內；然而無論直接或間接證據，其為訴訟上
    之證明，須於通常一般之人均不至有所懷疑，而得確信其為真實之程度者，始得
    據為有罪之認定，倘其證明尚未達到此一程度，而有合理之懷疑存在，無從為有
    罪之確信時，自應為無罪之諭知（最高法院四十年度臺上字第八六號、七十六年
    臺上字第四九八六號判例意旨參照）。次按刑法第三百三十九條第一項之詐欺罪
    ，必須行為人自始基於不法所有之意圖，以詐術使人交付財物，始能當之，至於
    民事債務當事人間未依債務本旨履行給付之情形，若非出於自始無意給付之詐欺
    行徑時，自不該當刑法第三百三十九第一項詐欺罪之構成要件。且刑事被告依法
    不負自證無罪之義務，故於別無積極證據之情形下，自難以被告單純之債務不履
    行狀態，即推定被告自始具有不法所有之意圖而施行詐術。再按自訴人之自訴，
    係以使被告受刑事訴追為目的，是其陳述是否與事實相符，仍應調查其他事實以
    資審認，始得為不利被告之認定，亦有最高法院五十二年台上字第一三○○號判
    例要旨可資參照，核先說明。
三、本件自訴人張和璧認被告二人涉有詐欺罪嫌，無非以被告甲○○以被告乙○○之
    支票供擔保，向其借款七百萬元，其中六百萬元迄未償還，並提出附表一、二所
    示之支票共十二張為其論據。訊據被告二人，除被告甲○○坦承於民國八十三年
    七月間交付一張新台幣（下同）五百萬元之支票向自訴人借款四百萬元之事實外
    ，均堅決否認有何詐欺犯行，被告甲○○辯稱：伊交付自訴人一紙五百萬元之支
    票向被告借得四百萬元，另一百萬元係利息等語；被告乙○○辯稱：票均係被告
    甲○○在使用，伊不識字、不知情等語。
三、經查自訴人於自訴狀指被告二人於八十三年十月間，由被告乙○○持親自簽發之
    面額六百萬元、到期日為二個月後之遠期支票至自訴人之住所向自訴人借得六百
    萬元，屆期後支票未獲支付，被告二人又相偕至自訴人住處，由被告乙○○簽發
    附表一所示之面額各一百萬元之支票六紙以清償借款；嗣於本院第一次調查庭中
    自訴人稱：被告甲○○開一張六百萬元之支票向伊借錢，一開始就退票，再開六
    張票，還是張張退票，借錢時被告乙○○是否有去忘了，借錢是被告甲○○去借
    的，換票亦是被告甲○○去換的等語（本院八十八年六月十日訊問筆錄）；又於
    八十八年十月二十一日補充自訴理由狀中改稱：被告於八十八年六月八日至自訴
    人住處向自訴人借款二百萬元，並交付被告乙○○所簽發面額各一百萬元之支票
    二張後，翌日即八十八年六月九日被告又向自訴人借款五百萬元，並交付被告乙
    ○○所簽發面額五百萬元之支票一張給自訴人收執等語；可知自訴人對於被告二
    人如何對之詐騙財物之指訴前後均有不合，苟被告二人確有詐騙行為，自訴人之
    記憶當不致有如此嚴重之錯誤發生，是自訴人之指訴既有上述之瑕疵，則尚難遽
    予採信。又自訴人為證明交付七百萬元給被告甲○○之事實，雖提出其存摺為證
    ，然觀存摺上之之提款紀錄八十三年六月八日提款一百九十萬元，八十三年六月
    九日提款四百七十萬元，僅能證明自訴人有上述之提款紀錄，而證人丁○○證稱
    八十三年六月八日及六月九日都有領現金出來，伊均直接交給老闆，老闆交給誰
    伊不知道等語，從而可知自訴人僅能證明有提領上述款項之事實，尚無法證明所
    提領之款項去處。至存摺上提款紀錄旁雖有「金地」二字之註記，然丁○○既已
    稱伊不知老闆交給誰，則其又稱是交給被告甲○○，其證詞已有前後矛盾之瑕疵
    ，自亦無從採為佐證自訴人指訴事實之證據。反觀被告甲○○一開始即供稱其向
    自訴人借五百萬元，自訴人拿四百萬元到其開設之洗車廠，約定每月利息以二十
    五萬元計，加計四個月利息後開立五百萬元之支票給自訴人，嗣因周轉不靈跳票
    後，於八十四年二月再開金額計六百萬元如附表一之支票六張給自訴人，其中一
    百萬亦係利息，後因六張支票亦無力兌現而全部退票，因此為繼續支付利息，再
    開面額各二十萬元如附表二所示之支票六張給自訴人，終亦因經濟困難而全數退
    票，前後並無何矛盾，並有附表一、二所示之支票附卷可稽。而自訴人雖稱並未
    收取利息云云，然被告與自訴人於八十三年間方透過友人介紹認識，之前並無往
    來一節，為被告所自承，則渠二人間並無特殊交情之情況下，無息借款給被告，
    依吾人日常生活經驗可知其可能性不高，況被告甲○○所借金額苟如自訴人所指
    高達七百萬元，而借款期間又長達數月，自訴人未收取利息，顯與常情有違，故
    自訴人所指借款未收取利息一節，要不可採，足認被告甲○○所辯所交付之支票
    金額中部分用以支付利息洵堪採信，從而被告甲○○向自訴人借款並提供支票供
    擔保，並無何施用詐術之行為。又被告乙○○購買之預售屋於八十三年七月間辦
    理過戶交屋一節，業據被告二人供明在卷，並有土地及建物登記簿謄本各一件在
    卷可憑，並為自訴人所不否認，可知被告甲○○當時之經濟情況尚可，且甲○○
    於八十四年三月十八日新居落成時，自訴人尚到場祝賀之事實，此有被告甲○○
    提出之禮簿影本一件存卷可考，並為自訴人所不否認，而觀當時被告甲○○交付
    給自訴人之支票已遭退票，並與自訴人換回該支票一節，已如前述，更足證自訴
    人顯然對被告甲○○之經濟狀況頗為了解，方給予被告甲○○換票，因此更足證
    被告並無施用詐術，而自訴人亦無陷於錯誤之可言。被告嗣未能依期付款，顯係
    因經營不善所致，並非自始即無付款之能力。況本件借款發生日期為八十三年間
    ，自訴人遲至八十八年才對被告提起本件自訴，且係因自訴人認被告現在有錢方
    對被告提出自訴，可見並非係被告有何對自訴人施用詐術之犯行為原因，更可知
    自訴人主觀上亦不認被告有施用詐術亦使之陷於錯誤之行為。至被告乙○○則一
    再陳稱支票係給被告甲○○使用，不知被告甲○○欠錢一節，亦與被告甲○○所
    供支票均由其使用之情節相符，而自訴人雖稱被告乙○○與甲○○一同借款，惟
    其對於被告乙○○究否有無一同借款一節，其前後指述不同，已如前所述，則其
    對於被告乙○○之指訴既有前述瑕疵存在，亦無法遽予採信，此外亦無何證據足
    以證明被告乙○○有參與借款之事實，要不能單以被告甲○○持被告乙○○之支
    票借款，即認被告乙○○有自訴人指訴之事實，從而被告乙○○既未參與向自訴
    人借款，自無何對自訴人施用詐術之可能。此外復查無其他積極證據足以證明被
    告二人有自訴人所指詐欺犯行，揆諸首揭規定及判例意旨，應為被告二人無罪之
    諭知。
據上論斷，應依刑事訴訟法第三百四十三條、第三百零一條第一項前段，判決如主文
。
中      華      民      國     八十九      年     三     月    十四     日
                                        臺灣雲林地方法院刑事第一庭
                                            法  官  莊  秋  燕
右正本證明與原本無異。
如不服本判決，應於判決送達後十日內向本院提出上訴狀( 應附繕本 )。
                                            書記官  周  麗  雲
中      華      民      國     八十九      年     三     月   十四     日


司法院資訊處製作；財團法人民間司法改革基金會備份。
